臺灣臺北地方法院刑事判決　　　　　　92年度交訴字第119 號
公　訴　人　臺灣臺北地方法院檢察署檢察官
被　　　告　甲○○
　　　　　　　　　　樓
選任辯護人　彭國能律師
　　　　　　杜淑君律師
上列被告因公共危險等案件，經檢察官提起公訴（92年度偵字第
11903 號），本院判決如下：
    主  文
甲○○駕駛動力交通工具肇事，致人受傷而逃逸，處有期徒刑捌
月，緩刑年。
被訴過失傷害部分公訴不受理。
    事  實
一、甲○○於民國92年3 月19日下午6 時許，駕駛車牌號碼DF-8
    143 號自小貨車，沿臺北市○○路○ 段慢車道由東往西方向
    行駛，行經臺北市○○路○ 段「空軍總司令部」前時，本應
    注意汽車行駛時，駕駛人應注意兩車併行之間隔，並隨時採
    取必要之安全措施，而依當時天候雨、夜間有照明、柏油路
    面濕潤、無缺陷、無障礙物、視距良好等情狀，並無不能注
    意之情事，竟疏未注意兩車併行之間隔，適有由乙○○騎乘
    車牌號碼DRE-218 號輕型機車同向直行途經該處，因甲○○
    所駕駛前開自小貨車之左側車身擦撞乙○○所騎乘輕機車之
    右後側車身，致乙○○因而人車倒地，並受有口腔上唇擦傷
    、左上側門齒脫落、左上正中門齒及左上犬齒搖動、右上正
    中門齒斷裂、下唇瘀腫2 ×3 CM，併上門牙脫落、左膝挫傷
    15×3 CM之傷害（被告涉犯過失傷害罪嫌部分業據告訴人撤
    回告訴，詳如後述）。詎甲○○明知所駕駛上開自小貨車與
    乙○○所騎乘機車發生車禍而肇事，並致乙○○受傷後，竟
    未下車察看乙○○之傷勢，並施以救護或報警處理，即基於
    逃逸之犯意駕車駛離現場，嗣經空軍總司令部正哨衛兵丙○○記下甲○○駕駛之自小貨車車牌號碼後，提供予現場施以
    救護者陳君祺報警處理而循線查獲。
二、案經乙○○訴由臺北市政府警察局大安分局移送臺灣臺北地
    方法院檢察署檢察官偵查起訴。
    理  由
壹、有罪部分：
  一、訊據被告甲○○固不否認於前開時間、地點駕駛車牌號碼
      DF-8143 號自小貨車行經肇事地點時，適有告訴人乙○○
      騎乘車牌號碼DRE-218 號輕機車倒地，其並未曾下車察看
      對告訴人施以救護或報警處理，即駕車駛離現場等情，惟
      矢口否認有駕駛動力交通工具肇事，致人受傷而逃逸之犯
      行，並辯稱：伊當天車速緩慢，並未與告訴人發生擦撞，
      亦無肇事逃逸，如伊真有肇事逃逸之情，何以當時未有任
      何人趕上被告告知發生車禍乙事？況依被告木訥老實之個
      性，何以當日仍鎮定處理事務至晚間9 時57分始離開公司
      ？且伊所返還該租借之貨車並無異狀，當天肇事者如非另
      有其人，即是擦撞力道甚小，伊實無法發現與告訴人擦撞
      之情事云云。經查：
  （一）按被告以外之人於偵查中向檢察官所為之陳述，除顯有
        不可信之情況者外，得為證據，刑事訴訟法第一百五十
        九條之一第二項定有明文。查，本案關於證人丙○○於
        偵查中之證述，係在偵查中經依法具結後向檢察官所為
        陳述，且均係就自己親身見聞事項所為證言，而本件車
        禍事故於本院審理時，證人丙○○屢傳未到，本院審酌
        刑事訴訟法第一百五十九條之一第二項立法理由前段：
        「檢察官職司追訴犯罪，必須對於被告之犯罪事實負舉
        證之責。就審判程序之訴訟構造言，檢察官係屬與被告
        相對立之當事人一方，是故偵查中對被告以外之人所為
        之偵查筆錄，或被告以外之人向檢察官所提之書面陳述
        ，性質上均屬傳聞證據，且常為認定被告有罪之證據，
        自理論上言，如未予被告反對詰問、適當辯解之機會，
        一律准其為證據，似與當事人進行主義之精神不無扞格
        之處，對被告之防禦權亦有所妨礙。」所示之立法意旨
        ，可知被告之對質詰問權於檢察官訊問證人時是否受到
        妥適保障，乃為判斷是否有該條所稱「顯有不可信之情
        況」之重要認定標準之一，本件偵查檢察官於92年6 月
        13日傳訊前揭證人丙○○作證時，被告及其指定辯護人
        均有到庭，且亦已其對前揭證人為對質詰問，尚難認證
        人丙○○斯時之證述有何顯不可信之情況，揆諸前述說
        明，本院認為證人丙○○於偵查時之證述有證據能力，
        合先敘明。
　（二）本件告訴人於前揭時間、地點騎乘上開車牌號碼機車行
        經前述肇事地點時，遭被告所駕駛前開自小貨車之左側
        車身擦撞，致其人車倒地，並受有口腔上唇擦傷、左上
        側門齒脫落、左上正中門齒及左上犬齒搖動、右上正中
        門齒斷裂、下唇瘀腫2 ×3 CM，併上門牙脫落、左膝挫
        傷15×3 CM之傷害，被告未下車察看，並施以救護或報
        警處理，即基於逃逸之犯意駕車駛離現場等情，業經告
        訴人乙○○於偵查中指訴伊感覺有東西自伊右後方撞到
        伊，致使伊滑倒等語，復經證人即空軍總司令部副哨衛
        兵丁○○於本院審理中結證稱：伊聽到聲音後，往聲音
        的方向看，看到一部摩托車倒在地上，後面行進中的車
        子有暫緩，前面的車子則剛好有一臺藍色貨車在那臺倒
        下的機車旁邊，速度慢了一下之後又繼續開走等語，及
        證人丙○○於偵查中結證稱：伊看見在伊正前方不遠處
        ，有一輛機車跟在貨車左後方併行，後來機車滑出去往
        左邊傾，貨車司機有停下來回頭看，伊以為司機要下車
        處理，未立即記下車號，但伊發現司機並未下車，才記
        下該車車號等語明確，並有宏濟牙醫診所診斷證明書、
        臺北市立仁愛醫院驗傷診斷書、臺北市○○○○○道路
        交通事故調查報告表及交通事故現場照片等件在卷可按
        ，足徵被告確係駕駛自小貨車肇事致告訴人受傷，並駕
        車逃逸之人等情無訛。
　（三）被告雖辯稱伊當天車速緩慢，如真有肇事逃逸之情，何
        以當時未有任何人趕上伊告知發生車禍乙事？況依伊木
        訥老實之個性，何以當日仍鎮定處理事務至晚間9 時57
        分始離開公司？且伊所返還該租借之貨車並無異狀，當
        天肇事者如非另有其人，即是擦撞力道甚小，伊實無法
        發現與告訴人擦撞之情事云云。惟查，被告所駕駛前開
        自小貨車於上開時間、地點擦撞告訴人所騎乘之輕型機
        車，致告訴人人車倒地，受有傷害，被告未下車察看施
        以救護或報警處理，即駕車駛離現場等情，業經告訴人
        指訴詳實，並經證人丁○○、丙○○分別於本院審理、
        偵查中證述明確，前已述及，證人丁○○、丙○○與被
        告素不相識、並無任何宿怨仇隙，衡情證人丁○○、丙○○應無羅織誣陷被告之可能或必要，本件被告於行經
        肇事地點後，既已減速慢行，回頭看，再繼續行駛，衡
        情被告於事故發生時即已明知告訴人因本件事故受有傷
        害，惟被告竟不思下車救助傷患或報警處理旋即將車駛
        離，其意圖逃逸，規避責任之心態昭然若揭。至於證人
        即旺來汽車有限公司負責人戊○○於本院審理中固到庭
        結證稱伊於隔天早上檢查車牌號碼DF-8143 號自小貨車
        時，並無發現車子有何凹陷或燈殼破掉之類等異狀等語
        ，惟證人戊○○亦於同一審理期日中證述伊對於車輛有
        無小刮痕並不會特別注意等語，實難證明被告當日所歸
        還之自小貨車並無任何刮痕，自無法援以為對被告有利
        之證據。此外，當日車禍發生時有無人往前將被告攔下
        、被告於事後離開公司之時間為何均與被告有無肇事致
        人受傷而逃逸之犯行無涉，是被告前開所辯顯難採信。
  （四）又被告雖聲請傳訊證人即原車牌號碼DF-8143 號自小貨
        車駕駛簡義泰到庭證明案發當日被告所駕駛上開車輛上
        有無裝載貨物一情，惟被告案發當日所駕駛之前開自小
        貨車上實際上有無裝載貨物一情，實與被告有無肇事致
        人受傷而逃逸之犯行無關，且證人簡義泰亦曾於92年4
        月18日到警局證述，本院認無加以傳訊之必要，併予敘
        明。
  （五）綜上所述，本件被告駕駛動力交通工具肇事致人受傷而
        逃逸之事證明確，其犯行堪以認定，應依法論科。
  二、核被告所為，係犯刑法第185 條之4 駕駛動力交通工具肇
      事，致人受傷而逃逸罪。爰審酌被告係因駕駛車輛之疏失
      而肇事，致告訴人受傷，復於肇事後逃逸，足以生危害於
      告訴人，然告訴人之傷勢非屬嚴重，被告亦已與告訴人達
      成和解，此有和解契約書1 份在卷可參等一切情狀，量處
      如主文第1 項所示之刑，以資懲儆。又被告未曾受有期徒
      刑以上刑之宣告，有臺灣高等法院被告全國前案紀錄表1
      份在卷可稽，其經此次起訴審判後，當能知所警惕，而無
      再犯之虞，本院因認所宣告之刑，以暫不執行為適當，爰
      併宣告緩刑3 年，以啟自新。
貳、不受理部分：
  一、公訴意旨略以：被告甲○○於92年3 月19日下午6 時許，
      駕駛車牌號碼DF-8143 號自小貨車，沿臺北市○○路○ 段
      東往西方向行駛，行經臺北市○○路○ 段「空軍總司令部
      」前，原應注意駕駛人於車輛行進中應與其他車輛保持安
      全距離，並隨時採取必要之安全措施，且當時並無不能注
      意之情事，竟疏未注意保持安全距離，而與左側同向行駛
      由乙○○所騎乘車牌號碼DRE-218 號輕機車右側車身發生
      擦撞，致告訴人乙○○人車倒地後，受有口腔上唇擦傷、
      左上側門齒脫落、左上正中門齒及左上犬齒搖動、右上正
      中門齒斷裂、下唇瘀腫2 ×3 CM，併上門牙脫落、左膝挫
      傷15×3 CM之傷害，因認被告上開行為涉有刑法第284 條
      第1 項前段之過失傷害罪嫌等語。
  二、按告訴乃論之罪，告訴人於第一審辯論終結前得撤回其告
      訴；又告訴經撤回者，應諭知不受理之判決，刑事訴訟法
      第238 條第1 項及第303 條第3 款分別定有明文。
  三、查本件告訴人告訴被告過失傷害案件，起訴書認被告係另
      犯刑法第284 條第1 項前段之過失傷害罪，依同法第287
      條前段之規定，須告訴乃論。茲據告訴人於94年1 月27日
      具狀撤回其告訴，此有刑事撤回告訴狀及和解契約書各1
      份附卷可稽，依照上開說明，爰逕為諭知不受理之判決。
據上論斷，應依刑事訴訟法第299條第1項前段、第303條第3款，
刑法第185條之4、第74條第1款，判決如主文。
本案經檢察官李建論到庭執行職務。
中　　華　　民　　國　　94　　年　　2 　　月　　15　　日
                  臺灣臺北地方法院交通法庭
                          審判長法　官　吳孟良
                          　　　法　官　蘇嘉豐
                                法　官  雷淑雯
以上正本證明與原本無異。
如不服本判決，應於判決送達後10日內，向本院提出上訴狀。
                                書記官  林碧華
中    華    民    國    94    年    2    月    15    日
附錄本案論罪科刑法條全文
中華民國刑法第185條之4
